# “上市公司+PE”型并购基金涉及的报表合并问题

提问人：qd6zf 时间：2013-09-25 14:03:15
来源于一篇文章的观点 1 、 “上市公司+PE”型并购基金完整的业务链条包含两次收购：第一次是上市公司和PE发起设立的并购基金对目标公司收购；第二次是上市公司对并购基金所控制的该目标公司进行收购。 2 、一次收购后上市公司就应当介入目标公司的经营管理。因此，当上市公司能有效控制并购基金的决策，且在一次收购后控制了目标公司的日常经营时，上市公司便已实现对目标公司的控制，在二次收购之前就需要将目标公司并表。
问题：二次收购之前，上市公司对目标公司还只是间接持股，相当于孙公司关系，可以将目标公司并表吗？我理解合并报表只是在母子公司之间吧，请论坛上的朋友帮忙解答，不胜感谢。

回答人：chenyiwei
1 、虽然基于股权投资形成的母子公司关系是控制关系的最常见形式，但并不意味着存在股权投资关系是构成控制的前提，参考某些情况下因托管、承包等协议所形成的“协议控制”。 2 、在判断是否存在控制权时，除了对标的企业的财务和经营决策的决定权以外，同样重要的是“据此从标的企业的经营中获取利益的权力”，且这个利益应当是可变的，与本企业对其财务、经营政策的决定权之间存在因果关系，本企业可以通过运用该决定权来影响本企业可取得的该项可变利益。因此，在判断本案例中的上市公司在收购股权之前对标的企业是否具有控制权时，很重要的一点是上市公司从该项投资中可获取的经济利益是否为可变的，是否承担了剩余净资产上的重大风险和报酬。

提问人：qd6zf 时间：2013-09-27 09:37:25
陈版，另外还有一个问题请教，假设上市公司对目标企业实现了非股权形式的控制，可纳入合并范围，那么是按多大比例来合并呢，这个定量上通常是怎么确定的？谢谢

回答人：chenyiwei
要仔细分析相关协议，以确定母公司在子公司的净资产、净利润中可享有的份额。另外还要关注子公司原有的净资产是否需要在合并报表层面列报为负债。

提问人：poleon 时间：2014-05-07 22:14:27
陈老师，关于这个模式我还想问一下，现实中，上市公司+PE的模式很少是上市公司控制并购基金的，因为一般都会有专业的pe团队作为基金（合伙企业）的LP，那么相对与并购基金层面，其收购目标公司的目的是为了出售给上市公司，那么是否应将该投资列示为长期股权投资？列示何种资产较为妥当呢？

回答人：chenyiwei
在该并购基金层面，可以考虑视作投资主体，对投资以公允价值计量且其变动计入损益。但由于明确其持有目的是出售给上市公司且上市公司很可能已控制该企业，所以与被收购企业应纳入上市公司合并报表并不矛盾。